臺灣板橋地方法院民事裁定              100年度抗字第180號
抗  告  人  李淞洋原名李慶男.
相  對  人  國泰世華商業銀行股份有限公司
法定代理人  汪國華
代  理  人  施秋妤
上列當事人間拍賣抵押物事件，抗告人對於民國100 年9 月7 日
本院100年度司拍字第452 號裁定提起抗告，本院裁定如下：
    主  文
抗告駁回。
抗告程序費用新臺幣壹仟元由抗告人負擔。
    理  由
一、本件抗告意旨略以：抗告人經鈞院100 年度消債清字第43號
    民事裁定於民國100 年7 月5 日下午4 時起開始清算程序，
    同年8 月24日製作消費者債務清理條例債權表在案，而相對
    人所執之本案債權既係法院裁定開始清算程序前成立，且已
    依法申報本案債權，依消費者債務清理條例第28條第2 項規
    定，未依清算程序即不得行使其權利，是以相對人逕聲請拍
    賣抗告人所有坐落於新北市○○區○○段1724地號及同段24
    86號建號之不動產，顯違反消費者債務清理條例之規定。為
    此，請求廢棄原裁定，程序費用及抗告費均由相對人負擔等
    語。
二、按法院裁定開始清算程序前，對於債務人之財產有質權、抵
    押權、留置權或其他擔保物權者，就其財產有別除權。有別
    除權之債權人得不依清算程序行使其權利，消費者債務清理
    條例第112 條第1 項、第2 項前段定有明文。參其立法理由
    所示：擔保物權者，相較於普通債權本居於優越之地位，本
    得逕就其擔保物取償而滿足債權，故明定擔保權人得就其擔
    保物有別除權，得不依清算程序而行使其權利。再按抵押權
    人，於債權已屆清償期而未清償者，得聲請法院拍賣抵押物
    ，就其賣得價金而受清償，民法第873 條定有明文。是抵押
    權人依此項規定聲請拍賣抵押物係屬非訟事件，法院所為准
    駁之裁定，無確定實體法上法律關係存否之性質，於債權及
    抵押權之存否無既判力，故袛須其抵押權已經依法登記，且
    債權已屆清償期而未受清償，法院即應為准許拍賣抵押物之
    裁定，至對於此項法律關係有爭執之人，應另提起訴訟，以
    資解決，不得僅依抗告程式聲明其爭執，並據為廢棄拍賣裁
    定之理由（最高法院51年10月8 日民刑庭總會會議決議(三)參
    照）。
三、經查：抗告人前依消費者債務清理條例聲請更生，經本院裁
    定自99年9 月1 日下午4 時起開始更生程序（99年度消債更
    字第166 號），惟因所提更生方案始終未得獲得債權人會議
    可決，復未經法院認可而裁定自100 年7 月5 日下午4 時起
    開始清算程序（100 年度消債清字第43號），並由司法事務
    官進行清算程序於100 年8 月24日公告債權表在案，此經本
    院依職權調取相關卷宗核閱無訛。抗告人主張依消費者債務
    清理條例第28條規定，相對人非依更生或清算程序不得行使
    其權利，原裁定核准拍賣抵押物，已違反消費者債務清理條
    例規定云云，然依前開法條規定及立法理由所示，因抵押權
    具有就擔保物優先取償之效力，為維護抵押權人之權利，享
    有別除權得不依清算程序而行使其權利，故相對人依據抵押
    權聲請拍賣抵押物，於法有據。原裁定以抗告人所有如原裁
    定主文所示之不動產，已設定本金最高限額新臺幣（下同）
    264 萬之抵押權予相對人，並因對相對人仍有172 萬9052萬
    元債務，屆期未為清償，有他項權利證明書、土地建築改良
    物抵押權設定契約書其他約定登記事項、貸款契約書等可證
    ，而裁定准予就抗告人所有之上開不動產進行拍賣，尚無違
    誤。抗告人指摘原裁定不當，請求廢棄原裁定，為無理由，
    應予駁回。
四、據上論結，本件抗告為無理由，依非訟事件法第21條第2 項
    、第24條第1 項、第46條，民事訴訟法第495 條之1 第1 項
    、第449 條第1 項、第78條，裁定如主文。
中    華    民    國    100   年    11    月    15    日
                  民事第三庭  法  官  林錫凱
以上正本係照原本作成。
如不服本裁定，僅得於收受本裁定正本送達後10日內，以適用法
規顯有錯誤為理由，向本院提出再抗告狀。（須委任律師代理、
附繕本1 份及繳納再抗告裁判費新臺幣1000元）
中    華    民    國    100   年    11    月    15    日
                              書記官  王小芬